臺灣高雄地方法院刑事判決　　　　　　　96年度訴緝字第97號
公　訴　人　臺灣高雄地方法院檢察署檢察官
被　　　告　甲○○
選任辯護人　柳聰賢律師
上列被告因毒品危害防制條例案件，經檢察官提起公訴（94年度
偵續字第75號），本院判決如下：
    主  文
甲○○販賣第一級毒品，處有期徒刑玖年。扣案之第一級毒品海
洛因柒包（均不含包裝袋，合計驗後淨重陸拾柒點肆貳公克）、
第二級毒品甲基安非他命拾伍包（均含包裝袋，合計驗後毛重肆
佰拾陸點貳公克）、殘留第一級毒品海洛因、第二級毒品甲基安
非他命之電子磅秤壹臺及面膜外包裝袋拾只，均沒收銷燬；扣案
盛裝上開海洛因之包裝袋柒只及門號0000000000號之行動電話壹
支（不含SIM 卡），均沒收。
被訴幫助製造第二級毒品部分無罪。
    事  實
一、甲○○明知海洛因及甲基安非他命分別係毒品危害防制條例
    第2 條第2 項第1 款、第2 款所規範之第一、二級毒品，不
    得非法持有、販賣，竟意圖營利而基於販賣第一、二級毒品
    之犯意，於民國93年6 月1 日前某日，在不詳地點，以不詳
    代價販入第一級毒品海洛因7 包（如均不含包裝袋，合計驗
    後淨重67.42 公克）及第二級毒品甲基安非他命15包（均含
    包裝袋，合計驗後毛重416.2 公克），並將上開毒品置放於
    其所承租位在高雄縣鳥松鄉○○路14巷5 號租屋處1 樓客廳
    內，繼以其所使用之門號0000000000號、0000000000號及00
    00000000號行動電話聯絡交易毒品事宜，準備伺機售出上開
    毒品。嗣於93年6 月1 日下午2 時許，為警持搜索票前往甲
    ○○上開租屋處執行搜索查獲，並當場在甲○○置放於1 樓
    客廳床鋪旁之茶几上扣得前開海洛因毒品、以面膜外包裝袋
    包裝之前開甲基安非他命毒品、門號0000000000號、000000
    0000號之行動電話各1 支及殘留第一級毒品海洛因及第二級
    毒品甲基安非他命之電子磅秤1 台等物，始查知上情。
二、案經內政部警政署高雄港務警察局報請臺灣高雄地方法院檢
    察署檢察官偵查起訴。
    理  由
一、證據能力之判斷：
    (一)證人陳正耀、蘇俊生及乙○○於偵查中所為之陳述：
      1.按被告以外之人於偵查中向檢察官所為之陳述，除顯有
        不可信之情況者外，得為證據，刑事訴訟法第159 條之
        1 第2 項定有明文。次按92年9 月1 日施行之刑事訴訟
        法，已酌採英美法系之傳聞法則，於第159 條第1 項明
        定被告以外之人，於審判外之言詞或書面陳述，除法律
        有規定者外，不得作為證據，用以保障被告之反對詰問
        權。而本法所規定傳聞法則之例外，其中就被告以外之
        人於偵查中向檢察官所為之陳述，因檢察官代表國家偵
        查犯罪時，原則上當能遵守法定程序，且被告以外之人
        如有具結能力，仍應依法具結，以擔保其係據實陳述，
        故於第159 條之1 第2 項明定「除顯有不可信之情況者
        外」，得為證據。而所謂「顯有不可信性」，係指陳述
        是否出於供述者之真意、有無違法取供情事之信用性而
        言，故應就偵查筆錄製作之原因、過程及其功能等加以
        觀察其信用性，據以判斷該傳聞證據是否無顯不可信之
        情況而例外具有證據能力（最高法院94年台上字第629
        號判決意旨參照）。
      2.經查，證人陳正耀、蘇俊生及乙○○於偵查向檢察官所
        為之陳述，已依法於檢察官訊問前具結，有臺灣高雄地
        方法院檢察署94年7 月7 日訊問筆錄1 份暨證人結文2
        紙（偵續卷第13至17頁參照）及同年月19日訊問筆錄1
        份暨證人結文1 紙（偵續卷第50至52頁參照）附卷可稽
        ，已可擔保渠等於偵查中係據實陳述，又證人乙○○於
        本院審理中經傳喚到庭作證時，亦未曾主張其於偵查中
        向檢察官所為之陳述係非出於真意或有何違法取供之情
        形，復就此被告或辯護人亦未提出任何足以證明上開證
        人於偵查中陳述確有「顯有不可信性」情況之相關證據
        以供本院調查，而本院亦查無檢察官有何以不正方法對
        上開證人違法取證之情事，繼於本院審理中，證人乙○
        ○已到庭接受辯護人之詰問，對被告之詰問權已有保障
        ，另經本院於審理中提示上開證人於偵查中所為之陳述
        ，公訴人、被告及其辯護人對該等陳述之證據能力亦均
        未表示無證據能力等語（本院訴緝卷第184 、185 頁參
        照）。準此，證人陳正耀、蘇俊生及乙○○於偵查中之
        陳述並無顯有不可信之情況，且與本案相關待證事實具
        有關連性，自應具有證據能力，得為本案之證據。
    (二)關於本案之監聽錄音：
      本件內政部警政署高雄港務警察局依據臺灣高雄地方法院
      檢察署核發之通訊監察書所進行之監聽錄音，係屬電磁紀
      錄，非為供述證據（至依據該錄音所生之通訊監察譯文，
      則係製作該譯文之人於審判外之書面陳述），而該等監聽
      錄音既經正當法律程序取得，有臺灣高雄地方法院檢察署
      93年3 月29日雄檢楠監河字第100 號、93年4 月7 日雄檢
      楠監河字第114 號、93年4 月26日雄檢楠監河字第146 號
      、93年5 月18日雄檢楠監河字第169 號、93年5 月25日雄
      檢楠監河字第178 號通訊監察書5 紙在卷可據（偵卷第7
      至11頁參照），且與本案之相關待證事實具有關連性，自
      應有證據能力，亦得為本案之證據。
    (三)其他證據：
      按被告以外之人於審判外之陳述，雖不符前4 條之規定，
      而經當事人於審判程序同意作為證據，法院審酌該言詞陳
      述或書面陳述作成時之情況，認為適當者，亦得為證據。
      當事人、代理人或辯護人於法院調查證據時，知有第159
      條第1 項不得為證據之情形，而未於言詞辯論終結前聲明
      異議者，視為有前項之同意，刑事訴訟法第159 條之5 定
      有明文。關於證人李清文及陳振淦於本院另案審理中所為
      之陳述、搜索票影本、搜索扣押筆錄暨扣押物品目錄表、
      查獲現場暨扣案物品照片、法務部調查局93年9 月3 日調
      科壹字第220017826 號鑑定通知書、高雄醫學大學附設中
      和醫院93年8 月17日報告編號0000-000號、94年3 月15日
      報告編號0000-000號、0000-000號檢驗報告、門號000000
      0000號行動電話使用人資料、通訊監察譯文等證據，雖均
      係被告以外之人於審判外之陳述，然被告及其辯護人於本
      院行準備程序時，既均明確表示對於上開陳述之證據能力
      不爭執等語（本院訴字卷第62、63頁、訴緝卷第74頁參照
      ），且公訴人、被告及其辯護人，就上開陳述亦均未曾於
      本院審理過程中聲明異議，復均表示捨棄對於上開證人之
      對質、詰問（本院訴緝卷第185 頁參照），本院審酌前開
      陳述作成時之情況正常，且與本案相關之待證事實具有關
      連性，認適當作為證據，依前開刑事訴訟法第159 條之5
      之規定，認上開陳述均具有證據能力。
二、有罪部分（即被訴販賣第一、二級毒品部分）：
    (一)事實之認定：
      訊據被告固坦承於上揭時、地為警持搜索票在其所承租位
      於高雄縣鳥松鄉○○路14巷5 號之租屋處內扣得如犯罪事
      實欄所載之海洛因、甲基安非他命毒品、行動電話及電子
      磅秤之事實，惟矢口否認有何販賣第一、二級毒品之犯行
      ，辯稱：員警前往執行搜索時，伊已經不住在該處，伊已
      準備將該屋讓給乙○○住，乙○○也已搬進一些物品，伊
      是一直到員警執行搜索時才知道屋內置放有扣案毒品及電
      子磅秤，故扣案毒品及電子磅秤均非伊所有，又伊並未使
      用門號0000000000號、0000000000號及0000000000號行動
      電話，卷附通訊監察譯文之內容均非伊與他人之通話云云
      。經查：
      1.被告所承租位於高雄縣鳥松鄉○○路14巷5 號之租屋處
        ，於上揭時間經警持搜索票執行搜索，確於上址1 樓客
        廳內查獲疑似海洛因之白色粉末7 包、以面膜外包裝袋
        包裝之疑似甲基安非他命晶體15包、門號0000000000號
        及0000000000號之行動電話各1 支及電子磅秤1 台等情
        ，業據證人即本件查獲員警陳正耀、蘇俊生於偵查中結
        證明確（偵續卷第13、14頁參照），亦據證人即本件查
        獲員警陳振淦於本院另案審理中結證無訛（本院訴字卷
        第157 、159 頁參照），此外，並有上揭扣案物品可佐
        ，亦有搜索票影本1 紙（警三卷第15頁參照）、搜索扣
        押筆錄暨扣押物品目錄表1 份（警三卷第16至20頁參照
        ）及查獲現場暨扣案物品照片7 幀附卷可稽（警一卷第
        1 至4 頁參照），且為被告所不爭執，應堪認定確屬實
        情。又上開扣案疑似海洛因之白色粉末7 包，經送請法
        務部調查局鑑定結果，確認均含有海洛因成分（如不含
        包裝袋，合計驗後淨重67.42 公克），有該局93年9 月
        3 日調科壹字第220017826 號鑑定通知書1 紙在卷可據
        （本院訴字卷第35頁參照）；另扣案疑似甲基安非他命
        之晶體15包，經送請高雄醫學大學附設中和醫院檢驗結
        果，亦確認均含有甲基安非他命成份（含包裝袋，合計
        驗後毛重416.2 公克），有該院93年8 月17日報告編號
        0000 -000 號檢驗報告1 紙在卷可考（本院訴字卷第34
        頁參照）；再扣案之電子磅秤1 台及用以包裝上開甲基
        安非他命毒品之面膜外包裝袋10只，同經送請高雄醫學
        大學附設中和醫院檢驗結果，亦確認其上均有海洛因及
        甲基安非他命之成分殘留，有該院94年3 月15日報告編
        號0000-000號、0000-000號檢驗報告2 紙附卷足核（本
        院訴字卷第38、39頁參照）。
      2.至被告雖辯稱：員警前往執行搜索時，伊已經不住在該
        處，伊已準備將該屋讓給乙○○住，乙○○也已搬進一
        些物品，伊是一直到員警執行搜索時才知道屋內置放有
        扣案毒品，故扣案毒品及電子磅秤均非伊所有云云。惟
        查，本件為警搜索查獲時，證人乙○○尚未搬入被告所
        承租之上址房屋，而僅係將以手提包包裝之扣案改造槍
        彈及以箱子盛裝之扣案化學原料、器具分別搬入上址2
        樓房間及1 樓廚房，故扣案之毒品及電子磅秤均非證人
        乙○○所有乙情，業據證人乙○○於本院審理中結證稱
        ：伊朋友確有介紹伊向甲○○承租上址房屋，甲○○有
        表示過4 、5 天搬走後就出租予伊，但伊還沒有搬入前
        甲○○就為警查獲，伊確有先將部分物品搬入置放於上
        址屋內，扣案之改造槍彈係以手提包包裝放在2 樓房間
        內，化學原料及器具則係以箱子裝著放在1 樓廚房，至
        於扣案毒品及電子磅秤則非伊所有等語明確（本院訴緝
        卷第108 至112 頁參照），核與其於偵查中結證稱：伊
        確有置放物品於甲○○上址住處，伊係將以手提包包裝
        之改造槍彈置放於2 樓，另外將化學原料及器具以箱子
        盛裝置放於廚房，但扣案毒品及電子磅秤並非伊所有等
        語情節相符（偵續卷第50、51頁參照），參以被告於本
        院審理中亦自承：伊想要搬離上址，所以李清文向伊表
        示其友人乙○○想要租房子，要伊把房子讓給乙○○住
        ，伊當天有看到乙○○、李清文搬一箱東西，後來伊有
        向李清文表示鑰匙放在門口信箱裡，但乙○○好像還沒
        有搬進該處等語（本院訴緝卷第194 、195 頁參照），
        及證人李清文於本院另案審理中結證稱：甲○○與乙○
        ○原本並不認識，是因為乙○○沒有地方住，而甲○○
        表示不要再繼續住在上址租屋處但因仍有押金在房東處
        ，所以伊就介紹乙○○向甲○○租屋，伊有與乙○○一
        同前往甲○○住處，也有一同進入屋內，伊有看到乙○
        ○將手提包放在甲○○住處2 樓，因為乙○○與甲○○
        不熟，都需透過伊居間聯絡，而據伊所知乙○○還沒有
        住進去，應該沒有再放其他東西進去，而於當日之後伊
        也未曾幫乙○○搬東西至甲○○住處等語（本院訴字卷
        第142 至147 頁參照），足徵本件為警搜索查獲時，證
        人乙○○確實尚未搬進被告前揭租屋處，且證人乙○○
        除於證人李清文介紹其向被告租屋當日，曾將以手提包
        包裝之扣案改造槍彈放置於上址2 樓房間，及將以箱子
        包裝之扣案化學原料及器具放置於上址1 樓廚房外，即
        未曾再搬運其他物品進入上址屋內。從而，證人乙○○
        前揭結稱為警於上址1 樓客廳內查獲扣案之毒品及電子
        磅秤均非其所有等語，應屬實情，堪值採信。又前揭扣
        案毒品及電子磅秤係為警在被告置放於上址1 樓客廳床
        鋪旁之茶几上所查獲扣得乙情，業據證人陳正耀於偵查
        中結證稱：上址是4 樓透天厝，被告僅有使用1 樓，也
        是住在1 樓，因為客廳有擺一張床，毒品是在床旁之小
        茶几上查獲，至於槍枝則是放在2 樓陽台角落之包包內
        等語綦詳（偵續卷第13、14頁參照），核與證人陳振淦
        於本院另案審理中結證稱：該處為2 樓以上之透天厝，
        查獲時扣案之海洛因及甲基安非他命是放在1 樓前面之
        客廳，海洛因是以分裝袋包裝，甲基安非他命則是以面
        膜包裝袋包裝，至於製毒工具是放在1 樓的後面，槍枝
        則是放在樓上等語情節相符（本院訴字卷第157 至159
        頁參照），亦有查獲現場暨扣案物品照片7 幀在卷可參
        （警一卷第1 至4 頁參照），準此，上開扣案毒品及電
        子磅秤既非即將搬入上址房屋之證人乙○○所先行搬入
        ，已如前述，而被告於本院審理中亦未曾提及上址房屋
        內尚有他人與其同住，佐以扣案毒品及電子磅秤均係在
        被告所使用之床鋪旁之小茶几上查獲，而非與證人乙○
        ○所先行搬入之改造槍彈同置放於2 樓房間，或與化學
        原料、器具同放置於1 樓廚房，被告自難諉稱上開扣案
        毒品及電子磅秤非其所有。從而，本案於被告前揭租屋
        處所查獲之扣案毒品及電子磅秤確係被告所有乙情，甚
        為明確，足堪認定。至證人乙○○於警詢中雖曾證述：
        扣案毒品及電子磅秤均係伊所有云云（警三卷第2 頁背
        面參照），惟其此部分所述不惟與本院前所認定之事實
        不符，甚且其自身於偵查中亦結證稱：伊原本以為扣案
        毒品係伊友人李清文所有，所以於警詢中才會承認係伊
        所有等語（偵續卷第50頁參照），及於本院審理中結證
        稱：伊於警詢中所述有部分不實在等語（本院訴緝卷第
        109 頁參照），況證人乙○○對於扣案之改造槍彈及化
        學原料、器具等物品均承認為其所有，衡情亦無單就扣
        案毒品及電子磅秤否認為其所有之理，即難僅憑證人乙
        ○○於警詢中之前揭證述即遽為有利被告之認定。
      3.又門號0000000000號、0000000000號之行動電話均係被
        告於93年間所使用之行動電話乙情，業據被告於警詢及
        偵查中均自承不諱（警三卷第8 頁、偵卷第67頁參照）
        ，另門號0000000000號行動電話之使用人確為被告一節
        ，亦有遠傳電信股份有限公司行動電話使用人資料1 紙
        在卷可查（本院訴字卷第75、76頁參照）。至被告於本
        院審理中雖否認曾使用上開行動電話，然經本院當庭勘
        驗上開行動電話之通訊監察錄音，門號為0000000000號
        之行動電話使用人於93年4 月4 日在與他人之通話內容
        中，對方係稱呼上開行動電話使用人為「麗美」，復上
        開行動電話之使用人於93年4 月21日在與「鳳信有線電
        視」人員詢問收視繳費問題之通話中，亦表示其住處係
        在高雄縣鳥松鄉○○路14巷5 號，有本院95年4 月18日
        勘驗筆錄1 份附卷可考（本院訴字卷第89至96頁參照）
        ，而被告之前揭租屋處確係在高雄縣鳥松鄉○○路14
        巷5 號，業如前述，另被告於本院審理中亦自承：伊承
        租於上址時，確有申請裝設鳳信有線電視等語（本院訴
        緝卷第19 5頁參照），足見上開行動電話門號於93年間
        均係由被告使用乙情，確堪認定。再觀諸卷附上開行動
        電話之通訊監察譯文，被告於93年3 月至5 月間，多次
        以上開行動電話與他人聯絡交易毒品事宜，此由被告與
        他人於通話中多次提及「半粒」、「4 萬」、「妻仔」
        、「2 領」、「半台」、「糖仔」、「1 張」、「硬的
        」等交易毒品時常用以暗指毒品種類、數量及金額之密
        語、代號一情可資為證，有通訊監察譯文1 份在卷可稽
        （偵卷地12至20頁參照），足見被告於向他人販入前揭
        扣案毒品後，即以前揭行動電話聯絡交易毒品事宜，以
        準備伺機售出扣案毒品乙情，甚為明灼。復被告雖自承
        有施用海洛因及甲基安非他命等語（本院訴緝卷第192
        頁參照）；惟依據Clarkes ’Analys is of Drugs and
        Poisons 一書第3 版記述：正常人之海洛因一般劑量為
        每4 小時施用5 至10毫克，其最低致死量為200 毫克（
        若單次使用超過此劑量即有致命之可能性）；甲基安非
        他命每日正常使用劑量從2.5 至25毫克之間，其最低致
        死劑量為1 公克，而人體每日可耐受之劑量，受當日使
        用次數，使用密集度及個人耐藥性等因素影響，依個案
        而異，惟密集使用可能因代謝不及造成體內囤積而使耐
        受量下降，單次使用則亦因過量而中毒，此為本院職務
        上已知之事項，亦有行政院衛生署管制藥品管理局93年
        10月1 日管檢字第0930009353號函1 份在卷可稽；查本
        件所查獲之毒品數量，第一級毒品海洛因合計驗後淨重
        67.42 公克、第二級毒品甲基安非他命合計驗後毛重41
        6.2 公克，均已如前述，而被告於本院審理中供承：伊
        幾乎每天均施用海洛因，係以鏟子用一點點海洛因摻於
        香煙內吸食，另約2 至3 天施用一次甲基安非他命，也
        是以鏟子用一點點甲基安非他命施用等語（本院訴緝字
        卷第192 頁參照），是以，本案查獲之海洛因，如以每
        日最高劑量0.06公克計算，被告至少約可施用1124日（
        計算式：67.42 ÷0.06=1123.6） ，即將近3 年多，另
        查獲之甲基安非他命，如以每日最高藥用劑量0.025 公
        克計算，被告至少約可施用16648 日（計算式：416.2
        ÷0.025=16648） ，即將近46年，實遠超過一般吸毒者
        單純為施用所持有之數量，亦與一般施用毒品之人通常
        係小量購買之情形有異，足見本案扣案數量非微之毒品
        海洛因及甲基安非他命均非純供被告自身所欲施用，益
        徵被告確係基於販賣第一、二級毒品之犯意而販入扣案
        毒品乙情，甚為顯然。
      4.再本件因被告否認上開販賣犯行且實際上扣案毒品亦尚
        未販出，致無從詳細查悉其販賣扣案海洛因及甲基安非
        他命之實際利得與價差，惟按販賣毒品係違法行為，非
        可公然為之，亦無公定之價格，不論任何包裝，均可任
        意分裝增減分量，而每次買之價量，亦可能隨時依雙方
        間之關係深淺、資力、需求量及對行情之認知、來源是
        否充裕、查緝是否嚴緊，購買者被查獲時供述購買對象
        之可能性風險之評估等，因而異其標準，並機動調整，
        非可一概而論，販賣之利得除經坦承犯行或價量俱臻明
        確外，委難察得實情，販賣之人從價差或量差中牟利方
        式雖異，其意圖營利之非法販賣行為則一，是除非別有
        事證，足認係按同一價量委買、轉售或無償贈與，確未
        牟利外，尚難執此遽認非法販賣之證據有所未足，致使
        知過坦承者難辭重典，飾辭否認者反得僥倖，而失情理
        之平。再參酌海洛因及甲基安非他命毒品，物稀價昂，
        取得不易，且此等交易為政府懸為嚴予取締之犯罪，苟
        無利可圖，應無甘冒被查緝法辦重刑之危險，平白無端
        義務為該買賣之工作，是其販入之價格必較售出之價格
        低廉，而有從中賺取買賣差價牟利之意圖，應屬合理之
        認定。以本件而論，被告於本院審理中既自承：伊偶而
        幫朋友打掃，朋友會給伊一點錢零用等語（本院訴緝卷
        第192 頁參照），顯見被告並非財力闊綽之人，卻高價
        購入上開扣案毒品，自有資金成本之壓力，則茍無利得
        ，被告又豈有甘冒重典，而以原價買賣上開毒品之理，
        足見被告販入上開毒品之價格必較所販出之價格低廉，
        而有從中賺取差價牟利之營利意圖亦至為灼然。
      5.綜上所述，被告所辯無非事後卸責之詞，均不足採信。
        本案事證明確，被告販賣第一、二級毒品之犯行均洵堪
        認定，均應依法論罪科刑。
    (二)論罪與科刑：
      按毒品危害防制條例第4 條第1 項、第2 項之販賣第一、
      二級毒品罪，不以販入之後復行賣出為要件；祇須以營利
      為目的，販入或賣出，有一於此，即已成立（最高法院90
      年度台上字第2046號刑事判決意旨參照），查被告於本案
      雖僅有販入第一級毒品海洛因及第二級毒品甲基安非他命
      之行為，惟被告既基於營利意圖而販入上開毒品，業如前
      述，揆諸上揭最高法院判決意旨，被告雖未及售出，仍無
      礙於被告販賣第一、二級毒品既遂罪之成立。是核被告所
      為，係犯毒品危害防制條例第4 條第1 項、第2 項之販賣
      第一、二級毒品罪。被告以一行為同時販入第一、二級毒
      品，係以一販入行為同時觸犯二罪名，為想像競合犯，應
      從一重依販賣第一級毒品罪處斷；至於被告前開行為後，
      刑法第55條但書雖業經總統於94年2 月2 日修正公布，並
      依刑法施行法第10條之1 規定自95年7 月1 日施行，惟修
      正後刑法第55條所增加之但書規定，僅係科刑之限制，為
      法理之明文化，尚非屬法律之變更，即無新舊法比較適用
      之問題，應逕適用裁判時法即修正後刑法第55條之規定（
      最高法院95年11月7 日95年度第21次刑事庭會議會議意旨
      參照），亦併予指明。再被告意圖營利而販入第一級毒品
      海洛因並預備售予他人，固將戕害他人身心而應受非難，
      惟念及其販入毒品之數量非鉅，且未及販出即為警查獲，
      尚未造成實害，與販賣毒品數量達數公斤以上之嚴重危害
      社會治安情形不同，就全部犯罪情節觀之，誠屬情輕法重
      ，倘對其販賣第一級毒品海洛因之犯行科以法定最輕本刑
      之無期徒刑，猶嫌過重，衡情尚有可憫恕之處，爰依刑法
      第59條之規定減輕其刑。爰審酌被告明知毒品足以殘害人
      之身心健康，竟仍基於營利意圖販入毒品而欲售予他人施
      用，對社會治安及國民健康顯然造成危害，且其犯後猶否
      認犯行，文詞掩飾，未見悔意，及其犯罪之動機、目的、
      手段、智識程度、販入毒品數量、所得之利益等一切情狀
      ，量處如主文所示之刑，以資懲戒。
    (三)扣案物之沒收：
      1.扣案之海洛因7 包（均不含包裝袋，合計驗後淨重67.4
        2 公克），係屬第一級毒品；另扣案之甲基安非他命15
        包（均含包裝袋，合計驗後毛重416.2 公克），係屬第
        二級毒品；又扣案之面膜外包裝袋10只及電子磅秤1 台
        ，分係被告所有用以包裝被告所欲販賣之毒品及秤量所
        欲販賣毒品數量所用之物，業據本院認定如前，而上開
        扣案物品均無法與其上所殘留之海洛因及甲基安非他命
        析離，亦屬第一、二級毒品，均應依毒品危害防制條例
        第18條第1 項前段規定，宣告沒收銷燬。
      2.扣案盛裝上開海洛因毒品之包裝袋共7 只，因法務部調
        查局進行鑑定時，均已將其與袋內所含之毒品分別秤重
        ，故上開包裝袋與其內所含之毒品均可以析離，然上開
        包裝袋係用以包裝被告所欲販賣之毒品，屬被告供犯罪
        所用之物，均應依毒品危害防制條例第19條第1 項之規
        定，諭知沒收。
      3.扣案之門號0000000000號行動電話1 支（不含SIM 卡）
        ，係被告所有供其聯絡販賣毒品事宜所用，有前揭行動
        電話使用者資料1 紙附卷可憑（本院訴字卷第75、76頁
        參照），亦係被告所有供犯罪所用之物，應依毒品危害
        防制條例第19條第1 項之規定，予以諭知沒收；至行動
        電話門號SIM 卡係使用者向電信業者申請租用而僅取得
        其使用權，並非申請使用者所有（最高法院92年度台上
        字第6836號判決意旨參照），故上開行動電話門號之SI
        M 卡即不予沒收。又扣案之門號0000000000號行動電話
        及未扣案之門號0000000000號行動電話各1 支，雖亦係
        被告供其聯絡販賣毒品事宜所用，然上開行動電話門號
        之名義上使用人均非本件被告，有前揭行動電話使用者
        資料1 紙附卷可參（本院訴字卷第75、76頁），且遍查
        全卷亦無證據足資證明上開行動電話確為被告所有，故
        均不予宣告沒收。
      4.另扣案之其他物品，或係證人乙○○所有，業據證人乙
        ○○證述在卷，或與被告本件販賣第一、二級毒品犯行
        無涉，均不予宣告沒收銷燬或沒收，亦併予敘明。
三、無罪部分（即被訴幫助製造第二級毒品部分）：
    (一)公訴意旨另以：被告甲○○明知另案被告乙○○自93年5
      月底起，陸續搬進被告承租位於高雄縣鳥松鄉○○路14巷
      5 號租屋處內之物品，係包含毒品攪拌機、麻黃鹼、理化
      鹽、醋酸鈉、硫酸貝、水酸化、鹽酸、酒精燈、酒精燈架
      、石綿網、試劑瓶、量杯、控溫加熱器及炭粉等製造甲基
      安非他命之工具及原料，竟仍基於幫助另案被告乙○○籌
      組甲基安非他命製造工廠之犯意，提供上址作為放置上開
      甲基安非他命製造工具及原料之處所。因認被告此部分之
      犯行係涉犯毒品危害防制條例第4 條第2 項之製造第二級
      毒品罪之幫助犯罪嫌等語。
    (二)按犯罪事實應依證據認定之，無證據不得認定其犯罪事實
      ；又不能證明被告犯罪者，應諭知無罪之判決，刑事訴訟
      法第154 條第2 項、第301 條第1 項分別定有明文。次按
      所謂證據，係指足以認定被告確有犯罪行為之積極證據而
      言，該項證據自須適合於被告犯罪事實之認定，始得採為
      斷罪資料；苟積極證據不足為不利於被告事實之認定時，
      即應為有利於被告之認定，更不必有何有利之證據（最高
      法院29年上字第3105號、30年上字第816 號判例意旨參照
      ）。又按事實之認定，應憑證據，如未能發現相當證據，
      或證據不足以證明，自不能以推測或擬制之方法，以為裁
      判基礎；且為刑事訴訟法上證明之資料，無論其為直接證
      據或間接證據，均須達於通常一般之人均不致於有所懷疑
      ，而得確信其為真實之程度，始得據為有罪之認定，若其
      關於被告是否犯罪之證明未能達此程度，而有合理性懷疑
      之存在，致使無從形成有罪之確信，根據「罪證有疑，利
      於被告」之證據法則，即不得遽為不利於被告之認定（最
      高法院40年臺上字第86號、76年臺上字第4986號判例意旨
      參照）。
    (三)公訴意旨認被告涉有此部分之犯行，無非係以證人陳正耀
      及蘇俊生之證述、內政部警政署刑事警察局鑑驗通知書、
      扣押物品清單及被告之自白等證據為其主要論據。訊據被
      告堅詞否認有此部分幫助製造第二級毒品之犯行，辯稱：
      伊僅是準備將上址房屋出租予乙○○，伊不知道乙○○之
      箱子內係裝何物品等語。
    (四)經查，證人乙○○於將扣案之化學原料及器具以箱子盛裝
      並搬入被告上址租屋處1 樓廚房時，並未告知被告箱內所
      裝係何物品，亦未告知被告欲在上址製造第二級毒品甲基
      安非他命乙情，迭據證人乙○○於警詢中證述及偵查、本
      院審理中結證明確（警三卷第4 頁背面、偵續卷第50、51
      頁、本院訴緝卷111 頁參照），則被告是否知悉另案被乙
      ○○所搬入其上址租屋處內之物品係預備用以製造第二級
      毒品甲基安非他命之化學原料及器具，而基於幫助製造第
      二級毒品之犯意提供其上址租屋處作為另案被告乙○○擺
      放上揭物品之處所，已顯非無疑。況另案被告乙○○將上
      開製造第二級毒品甲基安非他命之化學原料及器具搬入上
      址後，尚未著手於製造甲基安非他命之行為即為警查獲乙
      情，業據證人乙○○於警詢中證述無訛（警三卷第3 、4
      頁參照），亦據證人陳振淦於本院另案審理中結證稱：伊
      知道製造安非他命會產生之氣體味道，但因為現場僅準備
      好製毒工具而沒有已經動工之跡象，故尚未開始製造毒品
      ，所以現場也沒有任何味道等語詳確（本院訴字卷第159
      頁參照），又另案被告乙○○所涉前揭製造第二級毒品甲
      基安非他命之案件，亦因臺灣臺南地方法院檢察署檢察官
      認其尚未著手於製造毒品之行為，且毒品危害防制條例未
      處罰製造毒品之預備犯，而認其不成立犯罪，並於96年8
      月24日以96年度偵字第8765號為不起訴處分確定，有該署
      不起訴處分書1 份附卷可憑（本院訴緝卷第149 至151 頁
      參照），則另案被告乙○○既尚未著手於製造第二級毒品
      甲基安非他命之行為而不成立犯罪，本案被告自無由因提
      供上址處所供另案被告乙○○擺放製毒原料及器具而成立
      製造毒品之幫助犯罪。此外，本院復查無其他卷存積極事
      證足認被告確有公訴人所指之此部分犯行，是被告犯罪即
      屬不能證明，揆諸前揭法條及判例意旨，自應為被告此部
      分犯行無罪判決之諭知。
四、退併辦部分：
    (一)移送併辦意旨略以：
      1.臺灣高雄地方法院檢察署96年度偵緝字第1192號部分：
        被告甲○○基於意圖營利之犯意，於95年8 月7 日下午
        5 時許前之不詳時間，在不詳地點，以不詳之代價，向
        真實姓名年籍均不詳之成年人販入第一級毒品海洛因16
        小包、第二級毒品甲基安非他命4 小包，並藏放於其所
        有之粉紅色手提袋內。而被告此部分販賣第一、二級毒
        品之犯行，與前經論罪科刑部分為同一案件，應予併案
        審理等語。
      2.臺灣高雄地方法院檢察署96年度偵字第19519 號部分：
        被告甲○○意圖販賣營利，於96年1 月間某日，先向姓
        名年籍不詳之人販入第一級毒品海洛因，復於同年1 月
        27日下午2 時15分許，以其所使用之門號0000000000號
        行動電話與宋坤旺所使用之門號0000000000號行動電話
        聯絡毒品販售事宜，繼於同年2 月10日晚上8 時8 分許
        ，以其所使用之門號0000000000號行動電話聯絡宋坤旺
        所使用之門號0000000000號行動電話，指示宋坤旺與其
        女友陳亦均以新臺幣（下同）12,000元之價格，在鳳山
        市麥當勞附近販售第一級毒品海洛因予綽號「皮球」之
        成年女子，並於同年2 月11日及2 月21日凌晨0 時43分
        許伺機將第一級毒品海洛因販售予他人。而被告此部分
        販賣第一級毒品之犯行，與前經論罪科刑部分為同一案
        件，應予併案審理等語。
    (二)惟查，前揭併案事實所認定被告販賣第一、二級毒品之時
      間（95年8 月7 日及96年1 、2 月間），與本案前所認定
      被告販賣第一、二級毒品之時間（93年間、6 月1 日前某
      日）分別相距長達2 至3 年，甚且被告於94年7 月31日至
      95年5 月1 日、96年3 月24日至同年8 月20日，均係在監
      所服刑，有臺灣高等法院在監在押全國紀錄表1 份附卷可
      查，顯見被告上開販賣第一、二級毒品之犯行尚非出於主
      觀上同一決意，自難認前揭併辦事實與前經論罪科刑部分
      事實有何同一案件關係。從而，上開併辦部分均非本件起
      訴效力所及，本院自無從併予審理，而均應退由檢察官另
      行依法處理，附此敘明。
據上論斷，應依刑事訴訟法第299 條第1 項前段，毒品危害防制
條例第4 條第1 項、第2 項、第18條第1 項前段、第19條第1 項
，刑法第11條、第55條、第59條，判決如主文。
本案經檢察官李佳韻到庭執行職務。
中　　華　　民　　國　　96　　年　　12　　月　　25　　日
　　　　　　　　　刑事第八庭  審判長法　官　李璧君
　　　　　　　　　　　　　　　　　　法　官  曾鈴
　　　　　　　　　　　　　　　　　　法　官　陳振嘉
以上正本證明與原本無異。
如不服本判決應於收受本判決後10日內向本院提出上訴書狀，並
應敘述具體理由，如未敘述上訴理由者，應於上訴期間屆滿後20
日內補提理由書狀於本院（均須按他造當事人之人數附繕本）「
切勿逕送上級法院」。
中　　華　　民　　國　　96　　年　　12　　月　　25　　日
 　　　　　　　　　　　　　　　　　 書記官  顏宗貝
附錄本案論罪科刑法條全文：
毒品危害防制條例第4 條第1 項、第2 項：
製造、運輸、販賣第1 級毒品者，處死刑或無期徒刑；處無期徒
刑者，得併科新臺幣1 千萬元以下罰金。
製造、運輸、販賣第二級毒品者，處無期徒刑或7 年以上有期徒
刑，得併科新台幣700萬元以下罰金。
